【裁判字號】    98,上訴,1698
【裁判日期】    990212
【裁判案由】    違反槍砲彈藥刀械管制條例等
【裁判全文】
臺灣高等法院高雄分院刑事判決        98年度上訴字第1698號
上  訴  人
即  被  告  甲○○
選任辯護人  張清雄律師
上列上訴人因違反槍砲彈藥刀械管制條例等案件，不服臺灣高雄
地方法院98年度訴字第1003號中華民國98年10月13日第一審判決
（起訴案號：臺灣高雄地方法院檢察署97年度偵字第34883 號）
，提起上訴，本院判決如下：
     主  文
上訴駁回。
甲○○緩刑伍年，並應於判決確定後兩個月內向公庫支付新台幣
拾萬元。
     事  實
一、甲○○因莊哲銘告知其妻子林巧玲，謂其在外與女子過從甚
    密，導致其夫妻反目，因而對莊哲銘記恨在心，詎其明知具
    殺傷力之槍枝係槍砲彈藥刀械管制條例所定之列管物品，依
    法不得無故持有，竟為嫁禍莊哲銘，而基於非法持有具殺傷
    力槍枝之犯意，於民國97年12月11日下午6 時30分許，在高
    雄市○○區○○路「瑞豐夜市」附近，以新臺幣（下同）30
    ,000元之代價，向綽號「狗仔」之成年男子（即饒文雄），
    購買具殺傷力之改造手槍1 枝而非法持有之（槍枝管制編號
    ：0000000000號），旋即又意圖使莊哲銘受刑事處分，而基
    於誣告之犯意，於同日下午8 時許，前往莊哲銘位在高雄市
    三民區○○○路548 巷37號住處，得悉莊哲銘不在住處，便
    向莊哲銘父親莊錕燕謊稱其戒指掉落在莊哲銘房間，說完直
    接走上3 樓，在莊哲銘臥房床鋪佯裝尋找物品，並趁機從腰
    際拿出前揭槍枝，藏匿在莊哲銘枕頭底下後離開，隨即於同
    日下午9 時9 分39秒，在莊哲銘住處對街，以其0000000000
    號門號撥打高雄市政府警察局勤務指揮中心11 0報案專線，
    誣指莊哲銘在自宅臥室內藏匿槍枝，勤務中心便即指派警力
    前往查緝，惟因甲○○藏放槍枝之事，已全程遭莊錕燕目睹
    ，乃遭警方查悉上情，並扣得上開改造手槍1 枝，甲○○為
    警查獲後，於警、偵訊及法院審理時自白上開犯行，並供出
    上揭改造手槍之來源即綽號「狗仔」之饒文雄之成年男子，
    饒文雄經警方查獲到案後，亦坦承甲○○確實有透過其向蕭
    印男購買上揭改造手槍（饒文雄等業經台灣高雄地方法院以
    98年重訴字第46號判決罪刑，其中饒文雄已經判決確定）。
二、案經高雄市政府警察局三民第二分局報告臺灣高雄地方法院
    檢察署檢察官偵查起訴。
     理  由
壹、證據能力部分：
    按被告以外之人於審判外之言詞或書面陳述，除法律有規定
    者外，不得作為證據；又被告以外之人於審判外之陳述，雖
    不符刑事訴訟法第159 條之1 至第159 條之4之 規定，而經
    當事人於審判程序同意作為證據，法院審酌該言詞陳述或書
    面陳述作成時之情況，認為適當者，亦得為證據，刑事訴訟
    法第159 條第1 項、第159 條之5 第1 項定有明文。本判決
    所引用之各項證據資料，其屬於被告以外之人於審判外之言
    詞、書面陳述者，均據被告甲○○及其辯護人於原審審判程
    序同意作為證據（見原審審訴卷第16頁），於本院審理行調
    查證據，經逐一提示並告以要旨後，亦均表示無意見，本院
    審酌上開證據作成時之情況，亦無不當取供等情形，認為以
    之作為本案之證據亦屬適當，依刑事訴訟法第159 條之5 第
    1 項之規定，應均有證據能力。
貳、實體部分：
一、上揭事實，業據上訴人即被告甲○○（下稱被告甲○○）於
    原審及本院審理中全部坦承不諱，核與證人莊哲銘、莊錕燕
    於警詢及偵查中證述被告甲○○因故與證人莊哲銘有嫌隙，
    並為誣告證人莊哲銘，而至證人莊哲銘住處向證人莊錕燕表
    示要到證人莊哲銘房間找東西，被告上樓後即在證人莊哲銘
    房間假裝找東西，並叫證人莊錕燕先下樓等，惟仍為證人莊
    錕燕目賭其將上開改造手槍藏放於證人莊哲銘房間床上之枕
    頭下等情相符，並有扣押物品目錄表1 份（見偵查卷第22-2
    4 頁）、照片26張（見偵查卷第34-46 頁）、高雄市政府警
    察局指揮中心受理110 報案紀錄單在卷可憑（見偵查卷第58
    頁）。被告甲○○持有之改造手槍經高雄市政府警察局三民
    第二分局委託內政部警政署以性能檢驗法鑑定後，認係改造
    手槍，由仿BERETTA 廠92FS型半自動手槍製造之槍枝，換裝
    土造金屬槍管而成，擊發功能正常，可供擊發適用子彈使用
    ，認具殺傷力，亦有卷附內政部警政署刑事警察局98年1 月
    5 日刑鑑字第0970197277號鑑驗書1 份可佐（見偵查卷第66
    頁），被告甲○○提起上訴後，經本院再函請內政部刑事警
    察局就上揭扣案槍枝以試射方法為鑑定，經該局覆稱：「「
    送鑑槍枝業經本局採以國、內外槍彈鑑定領域共同認可之性
    能檢驗法鑑定完畢，確認具有殺傷力無誤，考量正確、合法
    及安全等原則，已無再以『動能測試法』實際進行試射之必
    要，隨文檢附本局『槍枝殺傷力鑑定說明』1 份，請  貴分
    院卓參」，此有該局99年1 月5 日刑鑑字第0980176800號函
    暨附件「警政署刑事警察局槍枝殺傷力鑑定說明」附卷可按
    （見本院上訴卷第24-26 頁）；而依上揭「警政署刑事警察
    局槍枝殺傷力鑑定說明」內容，已明確記載「『非制式槍枝
    』於第一次送鑑時，經以『性能檢驗法』鑑定後確認有殺傷
    力者，對於再次要求續以『動能測試法』實際試射鑑定者，
    其於裝填子彈適當（即裝填適量底火、火藥及金屬彈丸等使
    成為適合送鑑槍枝所擊發之『適用子彈』）之情況下，最具
    威力之發射動能，均可達20焦耳/ 平方公分以上，足以穿入
    人體皮肉層；此一事實業經實務長久驗證（94年底至97年4
    月間共測試達131 枝『非制式槍枝』），無需再以極高危險
    性之『動能測試法』進行試射鑑定，故該類案件之槍枝，本
    局將不再續行『動能測試法』之試射鑑定」、「『非制式槍
    枝』如於第一次送鑑時以『性能檢驗法』鑑定後，發現材質
    或性能上具有相當之瑕疵，足以影響殺傷力之鑑判者，若有
    送鑑『適用子彈』時，本局將依『動能測試法』進行試射鑑
    定；惟如無『適用子彈』時，參酌國內其他專業鑑定機關之
    鑑定方法與流程，暨考量鑑定人員安全與鑑定標的危險間之
    比例原則，本局不再自行製作『適用子彈』來進行『動能測
    試法』之試射鑑定；院檢等司法機關再次送鑑者亦同」等語
    。本件扣案之槍枝既經刑事警察局以性能檢驗法鑑定結果，
    認「具殺傷力」；則依上開「警政署刑事警察局槍枝殺傷力
    鑑定說明」內容，可知扣案之槍枝依該局實務長久驗證「『
    性能檢驗法』鑑定後確認有殺傷力者，如再以『動能測試法
    』實際試射鑑定者，其於裝填子彈適當之情況下，最具威力
    之發射動能，均可達20焦耳/ 平方公分以上，足以穿入人體
    皮肉層」，堪認本件扣案改造手槍擊發子彈之單位面積動能
    應可達20焦耳/ 平方公分以上，足以穿入人體皮肉層無訛。
    足認被告甲○○上揭任意性之自白與事實相符，應堪採為被
    告甲○○有罪之證據。是本件事證明確，被告甲○○上揭非
    法持有具殺傷力改造手槍及誣告犯行，均堪以認定。
二、核被告甲○○所為，係犯槍砲彈藥刀械管制條例第8 條第4
    項之未經許可持有具殺傷力之改造手槍罪，及刑法第169 條
    第1 項之誣告罪。被告甲○○所犯上開2 罪，犯意各別，行
    為互殊，應予分論併罰。被告甲○○選任辯護人於原審審理
    時雖辯稱：被告甲○○患有精神疾病，有刑法第19條規定之
    適用云云。惟被告甲○○經送精神鑑定後，結果認被告甲○
    ○有施用愷他命之毒癮，其犯案過程相當粗糙，非正常有報
    復意圖仔細策劃之犯罪行為，其行為雖非有受幻覺或妄想之
    指使，然係毒品愷他命使用後解離反應之一部分，是被告甲
    ○○於行為時應有「愷他命使用所致之精神障礙」情事，且
    被告甲○○施用愷他命係自行招致之原因行為，於一正常智
    能之人均可知曉其不當使用，會招致不當之後果，此有卷附
    慈惠醫院98年8 月3 日精神鑑定報告書1 份在卷可憑（見原
    審卷第6-8 頁）。參以被告甲○○為向莊哲銘報復，先購入
    具殺傷力之改造手槍，再至莊哲銘住處佯稱要找東西，且在
    栽槍過程中尚知要莊哲銘之父即莊錕燕先下樓，及事後撥打
    110 報案等情，足認被告甲○○對自身所為有明確之認知，
    並無因精神障礙或其他心智缺陷，致不能辨識其行為違法或
    欠缺依其辨識而行為之能力，或其辨識能力顯著減低之情形
    ，何況被告甲○○於行為時縱使有受到施用毒品之影響，亦
    屬其自招行為，自無從依刑法第19條第1 項、第2 項規定予
    以不罰或減輕其刑，是被告甲○○原審選任辯護人於原審所
    持上開辯解委無可採。又被告甲○○於犯本件槍砲彈藥刀械
    管制條例之罪後，於偵審程序中自白犯罪，並供出其所購買
    上揭改造手槍之來源即綽號「狗仔」之饒文雄之成年男子，
    饒文雄經警方查獲到案後，亦坦承被告甲○○確實有透過其
    向蕭印男購買上揭改造手槍，就購買之過程亦與被告甲○○
    供述之情節相符，而饒文雄、蕭印男亦分別經原審判處罪刑
    ，其中饒文雄已判決確定，有該饒文雄之警詢筆錄及台灣高
    雄地方法院98年重訴字第46號判決在卷可憑（見原審訴卷第
    133-137 頁及本院上訴卷第51-57 頁），爰依槍砲彈藥刀械
    管制條例第18條第4 項規定減輕被告甲○○之刑。又刑法第
    172 條規定，犯同法第169 條之誣告罪，於所虛偽陳述或所
    誣告之案件，裁判或懲戒處分確定前自白者，減輕或免除其
    刑。本件被告甲○○所犯誣告犯行，於警詢、偵查及審判中
    均已自白，雖被害人莊哲銘並未遭警方移送檢察官偵查，亦
    無經檢察官起訴或不起訴，惟依舉重以明輕之法理，被告甲
    ○○仍應屬於裁判或懲戒處分確定前自白者，而有上開刑法
    第172 條之適用，爰依該條規定減輕被告之刑。
三、原審因認被告甲○○犯罪事證明確，而適用槍砲彈藥刀械管
    制條例第8 條第4 項、第18條第4 項，刑法第11條前段、第
    169 條第1 項、第172 條、第42條第3 項等規定，審酌被告
    甲○○僅因細故即欲以栽槍之方法誣告莊哲銘，不僅耗費司
    法調查資源，危害國家刑罰追訴權之正當、正確行使，亦使
    被誣告人即莊哲銘有遭受追訴、審判或受懲戒之虞；且被告
    甲○○為誣告莊哲銘，竟購買具殺傷力之改造手槍，亦嚴重
    影響社會治安，所為實屬不該；參以被告甲○○犯後坦承全
    部犯行，供出槍枝來源，並與被害人莊哲銘達成和解，賠償
    新台幣12萬元，態度尚稱良好，且未造成莊哲銘因此受刑事
    追訴，亦未持上開改造手槍另犯他案，及其誣告與非法持有
    具殺傷力改造手槍之動機、智識程度、生活情況等一切情事
    ，就被告甲○○所非法持有可發射子彈具殺傷力之改造手槍
    部分，量處有期徒刑1 年8 月，併科罰金新臺幣5 萬元，並
    就罰金部分諭知如易服勞役以新台幣1,000 元折算1 日，就
    所犯誣告罪，量處有期徒刑3 月，併依刑法第51條第5 款之
    規定，就所宣告有期徒刑部分定其應執行刑為1 年9 月；復
    敘明扣案之改造手槍（槍枝管制編號：0000000000號）1 枝
    ，業經鑑定具有殺傷力，已詳如前述，自屬違禁物，爰依刑
    法第38條第1 項第1 款之規定宣告沒收。經核原判決認事用
    法並無違誤，量刑亦稱允當，被告甲○○上訴意旨以：內政
    部警政署僅以性能檢驗法鑑定扣案槍枝，則扣案槍枝是否確
    有殺傷力不無可疑，指摘原判決不當，為無理由，應予駁回
    。
四、被告甲○○前雖因連續共同搶奪他人之動產罪，經台灣高等
    法院台中分院於92年10月9 日以92年上易字第943 號判處有
    期徒刑1 年6 月，緩刑5 年，於92年12月1 日確定，迄無遭
    撤銷緩刑之紀錄，有台灣高等法院被告前案紀錄表在卷可憑
    ，而本件犯罪時間係於97年12月11日，已如上述，是其前此
    刑之宣告已因緩刑期滿而失去效力。本院審酌被告甲○○事
    後已坦承犯行，深表悔意，復已取得莊哲銘之諒解，有收據
    一紙在卷可憑，現於精助工程有限公司任職，有在職證明書
    、營利事業登記證書、薪資簽收單在卷可憑（見本院上訴卷
    第42-49 頁），前此所為緩刑宣告已發揮適當之效果，本院
    認本件所宣告之刑仍以不執行為適當，爰併宣告緩刑5 年，
    及命其應於判決確定後2 個月內向公庫支付新台幣30萬元。
據上論斷，應依刑事訴訟法第368 條，刑法第74條第1 項第1 款
、第2項第4款，判決如主文。
本案經檢察官陳宗吟到庭執行職務。
中    華    民    國    99    年    2     月    12    日
                  刑事第四庭    審判長法  官   蕭權閔
                                      法  官   陳吉雄
                                      法  官   李嘉興
以上正本證明與原本無異。
如不服本判決應於收受本判決後10日內向本院提出上訴書狀，其
未敘述上訴理由者，並得於提起上訴後10日內向本院補提理由書
狀（均須按他造當事人之人數附繕本）「切勿逕送上級法院」。
中    華    民    國    99    年    2     月    12    日
                                      書記官   唐奇燕
附錄本判決論罪科刑法條：
槍砲彈藥刀械管制條例第8條
未經許可，製造、販賣或運輸鋼筆槍、瓦斯槍、麻醉槍、獵槍、
空氣槍或第4 條第1 項第1 款所定其他可發射金屬或子彈具有殺
傷力之各式槍砲者，處無期徒刑或5 年以上有期徒刑，併科新臺
幣1 千萬元以下罰金。
未經許可，轉讓、出租或出借前項所列槍枝者，處5 年以上有期
徒刑，併科新臺幣1 千萬元以下罰金。
意圖供自己或他人犯罪之用，而犯前二項之罪者，處無期徒刑或
7 年以上有期徒刑，併科新臺幣1 千萬元以下罰金。
未經許可，持有、寄藏或意圖販賣而陳列第1 項所列槍枝者，處
3 年以上10年以下有期徒刑，併科新臺幣700 萬元以下罰金。
第1 項至第3 項之未遂犯罰之。
刑法第169條
意圖他人受刑事或懲戒處分，向該管公務員誣告者，處7 年以下
有期徒刑。
意圖他人受刑事或懲戒處分，而偽造、變造證據，或使用偽造、
變造之證據者，亦同。

司法院資訊處製作；財團法人民間司法改革基金會備份。
